【裁判字號】    99,易,9
【裁判日期】    990128
【裁判案由】    毒品危害防制條例
【裁判全文】
臺灣臺東地方法院刑事判決                 99年度易字第9號
公  訴  人  臺灣臺東地方法院檢察署檢察官
被      告  甲○○
                    (另案於臺灣臺東監獄岩灣分監執行中)
上列被告因違反毒品危害防制條例案件，經檢察官提起公訴（98
年度毒偵字第345號），本院依簡式審判程序審理並判決如下：
    主  文
甲○○施用第二級毒品，處有期徒刑柒月。扣案之玻璃球壹個及
藥杓壹枝，均沒收之。
    犯罪事實
一、甲○○前於民國94年間，因施用毒品案件，經臺灣桃園地方
    法院以94年度毒聲字第252號裁定送觀察、勒戒，因認無繼
    續施用毒品之傾向，於94年9月23日釋放出所，並於94年9月
    23 日經臺灣桃園地方法院檢察署檢察官以94年度毒偵緝字
    第255號為不起訴處分確定。詎仍不知悔改，於前開觀察勒
    戒執行完畢釋放後5年內，復基於施用第二級毒品甲基安非
    他命之犯意，於98年10月11日凌晨3時許，在桃園縣桃園市
    ○○路196巷4號3樓居所內，以將甲基安非他命置於玻璃球
    內，再以火燒烤吸取其煙霧之方式，施用甲基安非他命1 次
    。嗣於同日下午1時50分許，因另案遭拘提而為警在上址查
    獲，並當場扣得甲○○所主動交付之玻璃球1個及藥杓1 枝
    ，復於同日下午2時許，經警徵得甲○○同意，乃對甲○○
    採尿並送鑑驗，因其尿液鑑驗結果呈甲基安非他命陽性反應
    ，始查悉上情。
二、案經桃園縣政府警察局龜山分局報告臺灣桃園地方法院檢察
    署檢察官呈請臺灣高等法院檢察署令轉臺灣臺東地方法院檢
    察署檢察官偵查起訴。
    理  由
一、本件被告甲○○所犯為毒品危害防制條例第10條第2項之罪
    ，核屬刑事訴訟法第273條之1第1項所定死刑、無期徒刑、
    最輕本刑為3年以上有期徒刑以外之罪，亦非高等法院管轄
    之第一審案件，而被告於本院行準備程序中就被訴事實為有
    罪之陳述，經告知被告簡式審判程序之旨並聽取當事人意見
    後，本院合議庭裁定由受命法官獨任進行簡式審判程序，是
    本件之證據調查，依刑事訴訟法第273條之2規定，不受同法
    第159條第1項、第161條之2、第161條之3、第163條之1及第
    164條至第170條規定之限制，合先敘明。
二、上揭犯罪事實欄所示犯行，業據被告甲○○於警詢、偵查及
    本院審理時坦承不諱，而被告於98年10月15日為警所採尿液
    ，經採送臺灣檢驗科技股份有限公司檢驗後，證實其尿液呈
    甲基安非他命陽性反應，有該公司於98年10月29所出具之濫
    用藥物檢驗報告1紙附卷可稽，並有桃園縣政府警察局龜山
    分局被採尿人尿液暨毒品真實姓名與編號對照表1紙可資對
    照，足認被告自白與事實相符，應可採信。次按毒品施用後
    於尿液中可檢出之時間，受施用劑量及頻率、施用方式、飲
    水量之多寡、個人體質及其代謝情況等因素影響，因個案而
    異，一般可檢出之時間，甲基安非他命為1至5天，此有行政
    院衛生署管制藥品管理局92年7月23日管檢字第0920005609
    號函在卷可參，綜上所述，本案事證明確，被告犯行堪可認
    定，應依法論科。
三、按毒品危害防制條例於民國92年7月9日修正公布，自93年1
    月9日施行（下稱修正後毒品危害防制條例），其中第20條
    、第23條將施用毒品之刑事處遇程序，區分為「初犯」及「
    5年內再犯」、「5年後再犯」。依其立法理由之說明：「初
    犯」，經觀察、勒戒或強制戒治後，應為不起訴處分或不付
    審理之裁定；經觀察、勒戒或強制戒治執行完畢釋放後，「
    5年內再犯」者，因其再犯率甚高，原實施之觀察、勒戒及
    強制戒治既已無法收其實效，爰依法追訴或裁定交付審理。
    至於經觀察、勒戒或強制戒治執行完畢釋放後，「5年後再
    犯」者，前所實施之觀察、勒戒或強制戒治已足以遮斷其施
    用毒品之毒癮，為期自新及協助其斷除毒癮，仍適用「初犯
    」規定，先經觀察、勒戒或強制戒治之程序。從而依修正後
    之規定，僅限於「初犯」及「5年後再犯」二種情形，始應
    先經觀察、勒戒或強制戒治程序。倘被告於5年內已再犯，
    經依法追訴處罰，縱其第3次（或第3次以上）再度施用毒品
    之時間，在初犯經觀察、勒戒或強制戒治執行完畢釋放5年
    以後，已不合於「5年後再犯」之規定，且因已於「5年內再
    犯」，顯見其再犯率甚高，原實施觀察、勒戒或強制戒治，
    已無法收其實效，即應依該條例第10條處罰（最高法院95年
    第7次刑事庭會議決議、最高法院96年台非字第119號判決意
    旨均參照）。查被告甲○○前因施用毒品案件，經臺灣桃園
    地方法院以94年度毒聲字第252號裁定送觀察、勒戒，因認
    無繼續施用毒品之傾向，於94年9月23日釋放出所等情，有
    臺灣高等法院被告前案紀錄表一紙在卷可考，應甚明確，是
    被告於上開觀察、勒戒執行完畢釋放後5年內，再犯本案施
    用第二級毒品之犯行，公訴人提起公訴，於法並無不合，本
    院自應依法論科。
四、按甲基安非他命係安非他命之衍生物，屬毒品危害防制條例
    第2條第2項第2款所明定之第二級毒品，不得非法持有、施
    用之。核被告甲○○所為，係犯毒品危害防制條例第10條第
    2 項之施用第二級毒品罪。被告於施用甲基安非他命而持有
    該毒品之低度行為，應為施用之高度行為所吸收，不另論罪
    。爰審酌安非他命類藥物對於人體會產生精神依賴作用，濫
    行施用將導致大腦病變及精神變態，係足以危害個人健康及
    社會安全之管制藥物，被告曾因施用毒品犯行而送觀察、勒
    戒，仍無法戒除濫用毒品之惡習而再犯本案施用第二級毒品
    之罪，足見其自制力之薄弱，且漠視法令之禁制，亦無戒絕
    之決心，守法意識淡薄；又施用毒品，非但足以導致個人之
    精神障礙與性格異常，甚至造成生命危險，而戕害一己之身
    心健康，且對社會治安與他人安全潛藏之危害非微，況經本
    院審酌被告之前科紀錄，被告已有3次之施用毒品前科，屢
    犯不改，短期內又再犯，亦不宜輕判，惟念及其犯後已坦認
    犯行，態度尚可，且其施用毒品之動機及目的僅在求一己快
    感，毒害己身，於他人之法益尚未生實際之侵害，兼衡酌其
    犯罪手段、情節、生活狀況及智識程度等一切情狀，量處如
    主文所示之刑，以示懲儆。又扣案之玻璃球1個及藥杓1枝，
    係被告甲○○所有供其施用甲基安非他命所用之物，業據其
    於警詢(見桃園地檢偵卷第9頁)及審理中自承在卷，均應依
    刑法第38條第1項第2款宣告沒收。
五、公訴人另以被告前於96年間因詐欺、毒品案件，經臺灣桃園
    地方法院及臺灣板橋地方法院分別判處有期徒刑3月、3月，
    均經減刑為1月又15日，復於97年間再犯毒品案，經臺灣桃
    園地方法院判處有期徒刑5月，合併定應執行刑為7月，於98
    年2月6日執行完畢，而認為被告再犯本案施用第二級毒品之
    犯行應屬累犯，應依刑法第47條第1項之規定加重其刑等語
    。惟查：被告於95、96年間因詐欺與施用第二級毒品罪，經
    臺灣桃園地方法院及臺灣板橋地方法院分別以97年度桃簡字
    第114號判決及96年度簡字第2370號判決分別判處有期徒刑3
    月、3月，並依中華民國96年罪犯減刑條例之規定，分別均
    減為有期徒刑1月又15日，復於同年間再因施用第二級毒品
    案，經臺灣板橋地方法院以96年度簡字第7279號判決判處有
    期徒刑5月，並經臺灣板橋地方法院以97年度聲字第1940號
    裁定，定應執行有期徒刑7月確定，於97年8月23日發監執行
    ，而於98年2月6日縮刑期滿執行完畢；又於97年間因詐欺案
    ，經臺灣桃園地方法院以97年度桃簡字第114號判決判處有
    期徒刑4月確定，上揭4罪並經臺灣桃園地方法院以98年度聲
    字第2136號裁定，定應執行有期徒刑10月確定；復再因施用
    第二級毒品案，經臺灣桃園地方法院以97年度審簡字第595
    號判決判處有期徒刑5月，上開5罪接續執行，於98年10月15
    日發監執行。是首揭3罪雖於98年2月6日執行完畢，惟因與
    臺灣桃園地方法院97年度桃簡字第114號詐欺案合併定應執
    行刑，且與同院97年度審簡字第595號施用第二級毒品案接
    續執行，尚難認已執行完畢，是本案尚不符刑法第47條第1
    項累犯之要件，附此敘明。
據上論斷，依刑事訴訟法第273條之1第1項、第299條第1項前段
，毒品危害防制條例第10條第2項，刑法第11條前段、第38 條第
1項第2款，判決如主文。
本案經檢察官乙○○到庭執行職務。
中    華    民    國    99    年    1      月    28    日
                  刑事第二庭    法  官  林拔群
如不服本判決應於收受送達後10日內向本院提出上訴書狀，並應
敘述具體理由；其未敘述上訴理由者，應於上訴期間屆滿後20日
內向本院補提理由書（均須按他造當事人之人數附繕本）。「切
勿逕送上級法院」。
                                書記官  鄭鈺瓊
中    華    民    國    99    年    1     月    28    日
附錄論罪科刑法條全文：
毒品危害防制條例第10條
施用第一級毒品者，處 6 月以上 5 年以下有期徒刑。
施用第二級毒品者，處 3 年以下有期徒刑。


司法院資訊處製作；財團法人民間司法改革基金會備份。
